【裁判字號】    97,交聲,2599
【裁判日期】    980612
【裁判案由】    交管條例聲異
【裁判全文】
臺灣板橋地方法院交通事件裁定        97年度交聲字第2599號
原處分機關  交通部公路總局臺北區監理所板橋監理站
異  議  人
即受處分人  甲○○
上列異議人即受處分人因違反道路交通管理處罰條例案件，不服
原處分機關於中華民國97年9 月12日所為之裁決處分（裁決書案
號：板監裁字第裁41-A1A129223號），聲明異議，本院裁定如下
：
    主  文
異議駁回。
    理  由
一、聲明異議意旨略以：異議人即受處分人甲○○於民國97年7
    月11日上午11時25分許，騎乘車牌號碼CPN-902 號重型機車
    ，行經臺北市○○○路○ 段45巷與中原街之交岔路口處時，
    與由劉怡邦所駕駛之車牌號碼3802-TM 號自用小客車發生車
    禍事故，經臺北市政府警察局交通警察大隊（下稱原舉發機
    關）警員以異議人於上開時、地，有起駛前不讓行進中之車
    輛優先通行之爭道行駛違規事由，掣單舉發；惟查，本件異
    議人當時係騎乘機車於新生北路2 段45巷、中原街路口處送
    信，信件遞送完畢後，異議人即騎乘暫停於路口之機車，左
    轉由南往北方向駛入中原街，而遭後方沿中原街由南往北方
    向疾駛、由劉怡邦所駕駛之前開自用小客車撞擊，本件事故
    發生前，異議人車輛係在劉怡邦車輛前方，且相隔有一段距
    離，係劉怡邦車輛行至路口處時未注意減速慢行，亦未注意
    車前狀況，因而肇事，並非異議人起駛前未讓行進中之車輛
    優先通行所致；且異議人因本件車禍事故受有傷害，業已對
    於劉怡邦提出過失傷害之告訴，尚未審結，不應逕對異議人
    為裁罰；經異議人申訴後，原處分機關仍以異議人違規事證
    明確，而予裁罰之處分，爰依法聲明異議云云。
二、按汽車（包括機器腳踏車）駕駛人，爭道行駛，於起駛前，
    不讓行進中之車輛、行人優先通行者，處新臺幣（下同）60
    0 元以上1,800 元以下罰鍰，並記違規點數1 點，道路交通
    管理處罰條例第45條第10款、第63條第1 項第1 款分別定有
    明文。
三、經查，本件異議人即受處分人甲○○於97年7 月11日上午11
    時25分許，在臺北市○○○路○ 段45巷與中原街之交岔路口
    處，騎乘車牌號碼CPN-902 號重型機車起步欲左轉由南往北
    方向駛入中原街時，因起駛前未讓行進中之車輛優先通行，
    而貿然左轉，致其機車甫轉入中原街後，即與後方沿中原街
    由南往北方向行駛、由劉怡邦所駕駛之車牌號碼3802-TM 號
    自用小客車發生碰撞等事實，有原舉發機關北市警交大字第
    A1A129223 號舉發違反道路交通管理事件通知單、道路交通
    事故現場圖、道路交通事故調查報告表(一)(二)、臺北市政府警
    察局中山分局交通分隊交通事故談話紀錄表、補充資料表、
    現場照片6 幀等附卷可稽；且經本院以軟體播放方式勘驗卷
    附本件事故發生現場之監視器轉錄畫面光碟片後，發現本件
    事故發生前，異議人原係騎乘機車於新生北路2 段45巷內沿
    戶遞送信件（異議人行進方向為由西往東方向；惟該巷為由
    東往西方向之單行道），嗣異議人將機車先暫停於新生北路
    2 段45巷與中原街路口處，下車遞送信件，待信件遞送畢後
    ，異議人即上車，直接騎車左轉由南往北方向駛入中原街（
    此時播放軟體所顯示之秒數為第49秒），異議人機車甫轉入
    中原街，其後方沿中原街由南往北方向行駛之白色自用小客
    車（即劉怡邦所駕駛之車輛）旋緊接通過該路口處（此時播
    放軟體所顯示之秒數為第50秒），此亦有本院勘驗筆錄1 份
    在卷可憑，由上開勘驗結果觀之，異議人騎乘機車自該交岔
    路口處起步左轉由南往北方向駛入中原街，與沿中原街由南
    往北方向駛至該交岔路口處之劉怡邦車輛，兩車通過該交岔
    路口之時間僅相隔約1 秒鐘，隨後即發生碰撞之車禍事故，
    顯見異議人於起步欲左轉前，並未注意讓右方正由南往北方
    向駛至該路口處之劉怡邦車輛優先通行，即貿然起步左轉，
    始會肇生本件事故。況且，本件車禍事故經送請臺北市車輛
    行車事故鑑定委員會鑑定其肇事原因歸屬後，其鑑定意見亦
    認異議人騎乘重型機車，起駛前不讓行進中之車輛先行，為
    肇事主因（劉怡邦駕駛自用小客車，行經無號誌路口未減速
    慢行，為肇事次因），此亦有該鑑定委員會鑑定意見書1 份
    附卷可按，足認異議人確有起駛前未讓行進中之車輛優先通
    行之違規行為，至屬灼然；異議人辯稱其並無舉發之違規事
    由云云，自無足採。又異議人固因本件車禍事故而受有傷害
    ，並對於劉怡邦提出過失傷害之告訴（業據異議人撤回告訴
    ，由臺灣臺北地方法院檢察署檢察官以97年度偵字第20185
    號、第20596 號為不起訴處分確定），惟劉怡邦是否應負過
    失傷害之刑責，係劉怡邦對於本件車禍事故致異議人受傷之
    結果有無可歸責之過失及因果關係之問題，無解於異議人本
    件違規行為之成立與否；異議人辯稱該過失傷害之案件尚未
    審結，不應逕對異議人為裁罰云云，自屬無據。綜上所述，
    本件異議人爭道行駛，於起駛前，不讓行進中之車輛優先通
    行之違規事實，事證明確；原處分機關以異議人違反道路交
    通管理處罰條例第45條第10款規定，裁處異議人罰鍰600 元
    ，並依同條例第63條第1 項第1 款規定記異議人違規點數1
    點，核無不當；本件異議人之異議為無理由，應予駁回。
據上論斷，應依道路交通案件處理辦法第19條規定，裁定如主文
。
中    華    民    國    98    年    6     月    12    日
                    交通法庭  法  官  劉景宜
以上正本證明與原本無異。
如不服本裁定，得自收受送達之日起5 日內向本院提出抗告狀。
                              書記官  謝秀青
中    華    民    國    98    年    6     月    15    日


司法院資訊處製作；財團法人民間司法改革基金會備份。
